【裁判字號】    89,易,995
【裁判日期】    890429
【裁判案由】    違反醫師法
【裁判全文】
臺灣高雄地方法院刑事判決                          八十九年度易字第九九五號
    公  訴  人  臺灣高雄地方法院檢察署檢察官
    被      告  乙○○
    選任辯護人  孫志鴻
右列被告因違反醫師法案件，經檢察官提起公訴（八十八年度偵字第一五一一八號）
，本院判決如左：
    主  文
乙○○無罪
    理由
一、公訴意旨如附件起訴書所載。
二、按犯罪事實應依證據認定之，無證據不得推定其犯罪事實。又不能證明被告犯罪
    者，應諭知無罪之判決，刑事訴訟法第一百五十四條、第三百零一條第一項分別
    定有明文。訊據被告乙○○堅決否認有何犯行，辯稱在九大牙醫診所擔任助理，
    當日病患丁○○因嚴重牙周病由醫師吳文元診治，醫師洗牙後，因病患咳漱嚴重
    ，醫師請其暫時休息而先上三樓洗手間，嗣因病患咳嗽不止，要求被告幫其清理
    口中雜物及吸水，被告僅為沖洗吸水行為，並未為洗牙或其他診治行為，絕無違
    反醫師法犯行等語，公訴人認被告涉嫌違反醫師法無非以被告坦承不諱及證人丁○○之供述、行政院衛生署八十六年八月二十八日衛署醫字第八六○四二○五八
    號函認洗牙（即所謂牙結石清除）為醫療行為為憑，然查（一）被告自始即陳稱
    在旁整理器械，因病患要求才幫忙吸水及口腔中雜物，並無為診治或洗牙，該病
    人是醫師吳文元親自診治等語，公訴人認被告自承有洗牙違反醫師法之醫療行為
    尚有誤會。（二）證人即病患丁○○於偵查結證稱：醫師洗牙後，我嘴巴有一些
    痰及髒東西，請他即被告幫忙清理，護士小姐站在一邊處理器具等語，於本院審
    理時結證稱：是吳醫師幫我看診，去過幾次，主要看牙周病及假牙，因洗牙結石
    ，吳醫師做完後，我躺在椅子上，乙○○在整理器具，因有些咳嗽，我請護士小
    姐幫我吸走血水及痰，我確實由吳醫師診治，不可能由護士處理，不敢也不放心
    等語。是公訴人稱證人丁○○指訴被告有為洗牙之醫療行為亦有誤會，（三）證
    人即承辦之高雄市政府衛生局人員丙○○於偵查結證稱：我看到一對一的護士站
    在旁邊，沒有看見有何動作等語，證人甲○○於偵查中結證稱：我只看見乙○○
    ，而王美蘭我沒看見，因丙○○說情形一樣，我就記下去了。丙○○於本院結證
    稱：我與甲○○去九大牙科，看見乙○○穿白色醫師服，背對者我們，沒看見拿
    什麼樣的器具，我沒有問乙○○，我為病人做記錄，是甲○○問被告的等語。由
    上可知，被告當時固有持器械為證人丁○○之口腔施作某一行為，但究係高雄市
    政府衛生局人員甲○○、丙○○所指之洗牙醫療行為，或係被告所自始堅稱之清
    除口腔雜物助理行為則各執一詞，而因當時被告所持有之器械，係洗牙器械或係
    吸除口水異物器械，並無任何實據或蒐證可憑，證人丙○○等又證稱不懂牙醫專
    業醫療器具，被告持何器械不清楚未注意等語，是已難單憑被告立於病患身邊，
    手握器械，即據以推論認被告從事者一定係違反醫師法之行為，況現今診所護理
    人員亦穿著白色醫師服甚為常見，身著何衣物亦與有無違法無關。（四）證人吳
    文元醫師結證稱：病患確實由伊所診治，被告只從事助理行為，查扣之病歷表也
    是伊當場所寫好等語，經審視扣案病歷表，確實已記載病人從事何種治療，且由
    醫師署名，有該病歷表扣案可證，而該病歷表是查獲當時即已填載完畢，則病患
    既已由醫師診治完畢，自無由被告再行診治或為任何醫療行為之理，是被告所稱
    僅從事醫師交付之助理行為等語尚非無憑，（五）又按沖洗吸水為牙科助理之正
    當行為，此有行政院衛生署八十七年九月五日衛署醫字第八七○五二○○一號函
    在卷可憑，被告所稱係從事吸水清除雜物行為尚非不合理。況該診所由吳文元醫
    師親自負責，已據吳文元證述如前，而病患與醫師具有信賴關係與專屬性，如發
    生醫療糾紛，吳文元必須自行負責，則其又豈有放任非醫師之被告加以從事診療
    行為？又如非醫師看診，則病人又豈有接受之理？被告所辯堪足採信，公訴人所
    舉證據均無法為被告不利之認定。此外又查無其他積極證據，足認被告確有任何
    犯行，被告犯罪尚屬不能證明，依法應諭知無罪之判決。
據上論斷，應依刑事訴訟法第三百零一條第一項，判決如主文。
中      華      民      國      八十九      年      四    月  二十九    日
                                      臺灣高雄地方法院刑事第三庭
                                          法  官     簡  志  瑩
右正本證明與原本無異
如不服本判決應於送達後十日內向本院提出上訴狀
                                          書記官     林  宜  正
中      華      民      國      八十九      年      五  月    二     日


司法院資訊處製作；財團法人民間司法改革基金會備份。
